【裁判字號】    94,上,969
【裁判日期】    950124
【裁判案由】    清償債務
【裁判全文】
臺灣高等法院民事判決                   94年度上字第969號
上  訴  人  吳俊雄即仁義醫院
訴訟代理人  翁志明律師
上  訴  人  乙○○
            甲○○
被上訴人    家歆有限公司
法定代理人  丙○○
訴訟代理人  鍾明達律師
上列當事人間請求清償債務事件，上訴人對於中華民國94年9月
30日臺灣桃園地方法院93年度訴字第930號第一審判決提起上訴
，本院判決如下：
    主      文
原判決廢棄，發回臺灣桃園地方法院。
    理      由
一按當事人為訴之三要素之一，其確定乃訴訟程序前階段，法院
  應依職權查明之事項。又「聲明承受訴訟，應提出書狀於受訴
  法院，由法院送達於他造」、「承受訴訟之聲明有無理由，法
  院應依職權調查之。法院認其聲明為無理由者，應以裁定駁回
  之。」、「當事人不聲明承受訴訟時，法院亦得依職權，以裁
  定命其續行訴訟。」、「第一審之訴訟程序有重大之瑕疵者，
  第二審法院得廢棄原判決，而將該事件發回原法院。但以因維
  持審級制度認為必要時為限。」民事訴訟法第176條、第177條
  第1、2項、第178條、第451條第1項分別定有明文。
二本件被上訴人起訴之被告吳俊雄即仁義醫院，係依實務向來見
  解，以吳俊雄獨資之醫院為被告，倘屬無誤，於訴訟進行中之
  民國93年8月13日，吳俊雄既已向桃園縣政府衛生局以其已離
  職，仁義醫院變更負責醫師為由，申請仁義醫院歇業，並繳銷
  前領開執業執照，經該局於93年8月17日以桃衛醫字第0930032
  104號函准予備查，旋由訴外人徐仲民於93年8月13日以其為仁
  義醫院負責醫師而申請發給開業執照，有醫療機構開業執照、
  桃園縣政府衛生局函、離職協議書、勞工保險退保申報表、仁
  義醫院院長聘僱契約書、仁義醫院函等件附卷可稽（見原審卷
  第202-205、222、268、269、272頁），則於原審審理中，吳
  俊雄即仁義醫院是否仍然存在或得為適格之當事人，即非無疑
  。
三另適用法律為法官之職權。依上訴人吳俊雄所言：「（問：仁
  義醫院如果沒有吳俊雄去聲請設立的話，是否可以成立？）如
  果沒有醫生去聲請的話，仁義醫院無法繼續營業，在我之前有
  兩位院長，變更後，我是第三任的院長。（問：為何出名聲請
  仁義醫院繼續營業？）變更院長的時候，醫院就要歇業，一定
  要醫師去聲請才可以開業，才能取得開業執照。（問：當初為
  何願意出名去當院長？）因為乙○○聘請我當院長，出資的人
  是乙○○。（問：假如沒有出名聲請開業的話，這家醫院是否
  可以開業？）當初是因為我去聲請這家仁義醫院，才能開業。
  」等語（見本院卷第82、83 頁），仁義醫院原由乙○○出資
  ，吳俊雄出名始能設立，雖吳俊雄主張受僱於乙○○，雙方之
  間為僱傭關係云云，然渠等間法律關係之判斷，屬法律適用之
  一環，法院之認定不受當事人主張之拘束。就仁義醫院之經營
  而言，既須具有醫師資格之吳俊雄出名申請，否則無法開業，
  其與出資人乙○○間，是否為隱名合夥關係？尚待釐清。倘屬
  隱名合夥，該合夥之出名營業人已由吳俊雄變更為徐仲民，被
  上訴人亦於94年3月25日具狀聲明承受訴訟（見原審卷第246頁
  ），乃原審不查，未釐清本件被告究為吳俊雄個人或獨資之仁
  義醫院，而列明適當之當事人，且僅將上開聲明承受訴訟狀繕
  本送達於吳俊雄、乙○○、甲○○，並未送達於徐仲民，亦未
  對上開承受訴訟之聲明為准駁之裁定，竟以吳俊雄即仁義醫院
  為被告逕為實體判決，而未由新出名營業人為仁義醫院應訴，
  依首揭說明，其訴訟程序自屬有重大之瑕疵，基此所為之判決
  ，亦屬違背法令。因吳俊雄復不同意由本院就該事件自為實體
  之裁判，以補正上開訴訟程序之瑕疵（見本院卷第83頁）。則
  為維持審級制度，並保障真正當事人之程序權，自有將本件發
  回原審更為裁判之必要。
四從而，上訴人吳俊雄執此指摘原判決不當，求予廢棄發回，為
  有理由。爰不經言詞辯論（民事訴訟法第453條參照），由本
  院將原判決廢棄，發回原審法院另為適當之處理。並依首揭第
  451條第1項、第453條規定，判決如主文。
中    華    民    國    95    年    1     月    24    日
                  民事第十六庭  審判長法  官
                                      法  官
                                      法  官
正本係照原本作成。
如不服本判決，應於收受送達後20日內向本院提出上訴書狀，其
未表明上訴理由者，應於提出上訴後20日內向本院補提理由書狀
（均須按他造當事人之人數附繕本）上訴時應提出委任律師或具
有律師資格之人之委任狀；委任有律師資格者，另應附具律師資
格證書及釋明委任人與受任人有民事訴訟法第466條之一第一項
但書或第二項（詳附註）所定關係之釋明文書影本。
中    華    民    國    95    年    1     月    24    日
                                      書記官
附註：
民事訴訟法第四百六十六條之一（第一項、第二項）：
對於第二審判決上訴，上訴人應委任律師為訴訟代理人。但上訴
人或其他法定代理人具有律師資格者，不在此限。
上訴人之配偶、三親等內之血親、二親等內之姻親，或上訴人為
法人、中央或地方機關時，其所屬專任人員具有律師資格並經法
院認為適當者，亦得為第三審訴訟代理人。


司法院資訊處製作；財團法人民間司法改革基金會備份。
